臺灣高等法院民事裁定
110年度抗字第201號
抗  告  人  陳力心  
上列抗告人因與相對人劉世昌等間返還借款事件聲請訴訟救助，
對於中華民國110年1月7日臺灣臺北地方法院110年度救字第10號
裁定，提起抗告，本院裁定如下：
    主  文
抗告駁回。
抗告訴訟費用由抗告人負擔。
    理  由
一、本件聲請及抗告意旨略以：伊對相對人等提起返還借款之訴
    （原法院110年度訴字第424號，下稱第424號事件），伊為
    低收入戶，又須扶養未成年子女，無穩定收入，生活困窘，
    無資力繳納訴訟費用，且其起訴非顯無勝訴之望，原法院駁
    回伊訴訟救助之聲請，顯有違誤，爰提起抗告，求為廢棄原
    裁定等語。
二、按當事人無資力支出訴訟費用者，法院應依聲請，以裁定准
    予訴訟救助。但顯無勝訴之望者，不在此限。民事訴訟法第
    107條第1項定有明文。又按當事人因無資力支出訴訟費用而
    聲請訴訟救助者，關於無資力支出訴訟費用之事由，應提出
    可使法院信其主張為真實並能即時調查之證據，以釋明之，
    此觀民事訴訟法第109條第2項、第284條規定自明。所謂無
    資力支出訴訟費用，係指窘於生活，且缺乏經濟信用，並無
    籌措款項以支出訴訟費用之信用技能者而言（最高法院43年
    台抗字第152號判例意旨參照）。另按法院調查聲請人是否
    無資力支出訴訟費用，專就聲請人提出之證據為之，如聲請
    人未提出證據，或依其提出之證據，未能信其無資力支出訴
    訟費用之主張為真實，即應將其聲請駁回，並無派員調查之
    必要（最高法院88年度台抗字第161號、109年度台聲字第20
    18號裁定意旨參照）。　　
三、查抗告人提起第424號事件，並聲請訴訟救助，固據其提出
    有效期限至民國109年12月31日之臺北市低收入戶卡（見原
    審卷第7頁）為證。惟中低收入戶資格標準，乃行政主管機
    關為提供社會救助所設立之核定標準，與法院就有無資力支
    出訴訟費用之認定，係屬二事（最高法院109年度台聲字第2
    011號裁定意旨參照），是上開低收入戶證明書尚不足以釋
    明抗告人窘於生活，且缺乏經濟信用而為無資力。且第424
    號事件應補繳裁判費為新臺幣（下同）1萬2,479元，有原法
    院109年度補字第2848號裁定可據（見本院卷第25頁），而
    依卷附稅務電子閘門財產所得調件明細表可知，抗告人於10
    6年、107年均有執行業務所得（見原審卷第13、17頁），且
    抗告人係OO年O月O日出生，於提起本件訴訟救助聲請時未達
    法定強制退休年齡，難認其已無工作能力而缺乏經濟信用能
    力，致無力籌措款項1萬2,479元以支付本件訴訟費用。抗告
    人復無提出其他證據釋明其合於訴訟救助之聲請要件，依上
    說明，抗告人聲請訴訟救助，即不應准許。原裁定駁回抗告
    人訴訟救助之聲請，核無違誤。抗告意旨指摘原裁定不當，
    求予廢棄，為無理由，應予駁回。
四、據上論結，本件抗告為無理由，爰裁定如主文。
中　　華　　民　　國　　110 　年　　2 　　月　　26　　日
　　　　　　　　　民事第十五庭  
                      審判長法  官  方彬彬
                            法  官  周群翔
                            法  官  陳杰正
正本係照原本作成。
不得再抗告。
中　　華　　民　　國　　110 　年　　2 　　月　　26　　日
　　　　　　　　　　　　　　書記官  林雅瑩